【裁判字號】    89,上訴,86
【裁判日期】    890323
【裁判案由】    毒品危害防制條例
【裁判全文】
臺灣高等法院臺南分院刑事判決              八十九年度上訴字第八六號   Ｃ
      上  訴  人
      即  被  告  甲  ○  ○
右上訴人因違反毒品危害防制條例案件，不服臺灣臺南地方法院八十八年度訴字第九
四○號中華民國八十八年十二月八日第一審判決（起訴案號：臺灣臺南地方法院檢察
署八十八年度偵字第一四六八號），提起上訴，本院判決如左：
      主    文
原判決撤銷。
甲○○持有第二級毒品，累犯，處有期徒刑捌月。
扣案之安非他命驗餘含袋重共八．九九四公克（應扣除其中外包裝袋重）沒收銷燬之
；又扣案之安非他命外包裝袋（即包安非他命之外包裝袋拾肆個及含安非他命殘渣
之包裝袋三個）拾柒個沒收。
      事    實
一、甲○○前曾於民國八十四年間因違反麻醉藥品管理條例，經臺灣板橋地方法院判
    處有期徒刑三月，於八十五年四月二十四日執行完畢，不知悔改，又於八十八年
    元月二十四日，向綽號「阿霞」（真實姓名不詳）購入新臺幣（下同）三萬五千
    元之第二級毒品安非他命三十四包而持有之。嗣於八十八年一月二十五日上午十
    一時，在臺南市○○街五五九號，為警查獲，並當場扣得第二級毒品安非他命三
    十四小包、分裝袋五十六個（其中五十三個為空袋，三個含安非他命殘渣。）該
    等安非他命含袋重共八．九九七公克（安非他命三十四小包及含安非他命殘渣包
    裝袋三個送檢驗後，驗餘含袋共重八．九九四公克）。
二、案經臺南市警察局第三分局移送臺灣臺南地方法院檢察署檢察官偵查起訴。
      理    由
一、右開事實，訊據被告甲○○供承不諱，又有扣案之如事實欄所載之物可證，又扣
    案之安非他命含袋重共八．九九七公克（安非他命三十四小包及含安非他命殘渣
    三個送檢驗後驗餘含袋重共八．九九四公克），復有行政院衛生署食品檢驗局八
    十八年五月二十九日藥檢壹字第八八０八二四一號檢驗成績書附卷足憑，被告犯
    行，堪以認定。
二、按安非他命係毒品危害防制條例第二條第二項第二款所稱之第二級毒品，核被告
    所為係犯毒品危害防制條例第十一條第二項之持有第二級毒品罪。公訴意旨認被
    告係犯該條例第五條第二項之意圖販賣而持有第二級毒品罪，係以被告意圖販賣
    ，將購入之第二級毒品安非他命分裝成三十四包（其中十四包標記有（２），另
    二十包未作任何標記），而持有之，除查獲三十四小包安非他命外，並扣得空袋
    五十六個，足見被告意圖販賣等情。然按事實之認定，應憑證據，如未能發現相
    當之證據，或證據不足以證明，自不能以推測或擬制之方法，以為裁判之基礎，
    又認定不利於被告之事實，須依積極證據，苟積極證據不足為不利於被告事實之
    認定時，應為有利於被告之認定，更不必有何有利之證據，最高法院著有四十年
    臺上字第八六號及三十年上字第八一六號判例。被告甲○○雖坦承持有安非他命
    三十四小包，惟辯稱：伊向阿霞購買時，已分裝成三十四小包，而貼有（２），
    是以每包二千元，向阿霞買的，另未貼標記，是每包一千元，均供自己施用，而
    當天阿霞說伊於臺中販賣剩下的，因一時缺錢即全部售於被告，原本共四萬餘元
    ，但因被告身上所帶金額有限，而以三萬五千元成交，而購買隔天因為警查獲，
    但扣案之安非他命，阿霞所分裝的毒品袋子，與被告施用袋子顯然有不同之處，
    足見被告確實係向阿霞購買時，係阿霞早已分裝完成等語。查綜觀全卷，並無任
    何證據，足以認定被告係因意圖販賣而持有扣案之安非他命，苟真係「意圖販賣
    」，為何被告住處沒有分裝之工具（秤量等物）被查獲，況苟係「被告自己分裝
    三十四包」，則為何還另須「不同」之空袋，且是「較大」的袋子？足見該「三
    十四包」係販賣者「阿霞」所分裝，不是被告所分裝。被告之辯解，尚非無據，
    起訴法條，應予變更。被告於八十五年四月二十四日受有期徒刑之執行完畢，有
    臺灣臺南地方法院檢察署刑案資料查註紀錄表在卷可稽，其於五年之內再犯本件
    有期徒刑以上之罪，為累犯，應依法加重其刑。
三、原審予被告論科，固非無見，惟毒品危害防制條例第十八條第一項所規定：「查
    獲之毒品，不問屬於犯人與否，均沒收銷燬之」，應以毒品本身為限，並不及於
    外包裝（參見最高法院八十八年台上字第五○三三號刑事判決），因此，應就扣
    案之毒品淨重若干，依毒品危害防制條例第十八條第一項沒收銷燬之，另外「毒
    品之外包裝袋若干」則應另依法沒收之。本件原判決諭知扣案之安非他命三十四
    小包，含安非他命殘渣之分裝袋三個（驗餘含袋重共八．九九四公克）係毒品，
    沒收銷燬之，未將毒品重與外包裝數量分開，分別諭知「沒收銷燬之」或「沒收
    」，尚有未洽；又扣案之空袋五十三個，無證據證明係被告預備用於分裝持有之
    安非他命，原判決諭知予沒收，亦有未洽；又持有安非他命法定最重本刑為二年
    以下有期徒刑，被告持有安非他命重量不多，原審判處有期徒刑一年二月，稍嫌
    偏重。被告上訴意旨空言不服原判決，雖然無據，但原判決既有上揭可議之處，
    無可維持，應由本院撤銷原判決改判。爰審酌被告犯罪之動機、手段、目的，所
    生危害及犯罪後之態度等一切情狀，量處如主文第二項所示之刑，以資懲儆。又
    扣案之安非他命驗餘含袋重共八．九九四公克（應扣除其中外包裝袋重）係毒品
    ，不問屬於犯人與否，依毒品危害防制條例第十八條第一項前段宣告沒收並銷燬
    之；又扣案之安非他命外包裝袋（即包安非他命之外包裝袋拾肆個及含安非他
    命殘渣包裝袋三個）拾柒個，為被告所有供其持有毒品安非他命所用之物，依
    刑法第三十八條第一項第二款宣告沒收。至於扣案之空袋五十三個，無證據證明
    係被告預備供分裝其持有之安非他命之用，不予宣告沒收，併此敘明。
據上論結，應依刑事訴訟法第三百六十九條第一項前段、第三百六十四條、第二百九
十九條第一項前段第二百九十九條第一項前段、第三百條，毒品危害防制條例第十一
條第二項、第十八條第一項，刑法第十一條前段、第四十七條、刑法第三十八條第一
項第二款，判決如主文。
本案經檢察官李傳來到庭執行職務。
中    華    民    國      八十九      年      三      月      二十三    日
                                  臺灣高等法院臺南分院刑事第三庭
                                      審判長法官  黃    聰    明
                                            法官  林    勝    木
                                            法官  黃    三    哲
右正本證明與原本無異。
檢察官如不服本判決，應於判決送達後十日內向本院提出上訴書。
被告不得上訴。
                                      法院書記官  陳    淑    貞
中    華    民    國      八十九      年      三      月      二十四    日
本案論罪科刑適用之法條：
毒品危害防制條例第十一條第二項：
持有第二級毒品者，處二年以下有期徒刑、拘役或新臺幣三萬元以下罰金。
毒品危害防制條例第十八條第一項：
查獲之毒品及專供製造或施用毒品之器具，不問屬於犯人與否，均沒收銷燬之。


司法院資訊處製作；財團法人民間司法改革基金會備份。
